臺灣臺中地方法院刑事判決
                                    110年度交訴字第226號
公  訴  人  臺灣臺中地方檢察署檢察官
被      告  郭兪君


選任辯護人  黃煦詮律師
上列被告因肇事逃逸等案件，經檢察官提起公訴(110年度偵字第
13491號)，被告於本院行準備程序時，對於犯罪事實為有罪之陳
述，經本院合議庭裁定由受命法官獨任適用簡式審判程序，本院
判決如下：
    主    文
郭兪君犯過失傷害罪，處拘役拾伍日，如易科罰金，以新臺幣壹
仟元折算壹日。又犯駕駛動力交通工具發生交通事故，致人傷害
而逃逸罪，處有期徒刑陸月，如易科罰金，以新臺幣壹仟元折算
壹日。
    犯罪事實
一、郭兪君於民國110年1月25日8時12分許前某時，駕駛車號000
    0-00號自用小客貨車，沿臺中市西屯區凱旋路由東北往西南
    方向行駛，於同日8時12分許，行經臺中市西屯區凱旋街與
    經貿五路交岔路口停等紅燈之際，本應注意車前狀況及兩車
    並行之間隔，並隨時採取必要之安全措施，而依當時天候晴
    、日間自然光線，柏油路面乾燥、無缺陷、無障礙物，視距
    良好，客觀上並無不能注意之情事，竟疏未注意車前尚有其
    他車輛，且保持安全間隔而貿然直行，適有紀美鳳騎車號00
    0-000普通重型機車沿臺中市西屯區凱旋路同向駛抵該處停
    等紅燈，郭兪君駕駛車輛之右前車輪不慎輾壓紀美鳳左側足
    部，紀美鳳因而受有左側足部挫傷之傷害。詎郭兪君肇事致
    紀美鳳受傷後，竟未採取救護或其他必要措施，竟基於肇事
    致人受傷逃逸之犯意，未協助紀美鳳就醫，亦未留下聯絡方
    式，逕自駕駛該車離開現場而逃逸。嗣經警據報到場處理，
    始悉上情。
二、案經臺中市政府警察局第六分局報告暨紀美鳳訴由臺灣臺中
    地方檢察署檢察官偵查起訴。
    理    由
壹、程序部分：
    按本案被告郭兪君所犯均為死刑、無期徒刑、最輕本刑為3
    年以上有期徒刑之罪或高等法院管轄第一審案件以外之罪，
    其於準備程序就前揭被訴事實為有罪之陳述，經本院告知簡
    式審判程序之旨，並聽取公訴人、被告及其辯護人之意見後
    ，認無不得或不宜改依簡式審判程序進行之情形，爰依刑事
    訴訟法第273條之1第1項規定，裁定本件進行簡式審判程序
    ，且據同法第273條之2之規定，簡式審判之證據調查亦無同
    法第159條第1項規定之適用，是下列所採用之證據，均不受
    傳聞證據證據能力之限制，均有證據能力。
貳、實體部分：
一、認定犯罪事實根據之證據及理由：
  ㈠上揭犯罪事實，業據被告郭兪君於警詢、偵訊、本院準備程
    序及審理時均坦承不諱【見臺灣臺中地方檢察署110年度偵
    字第13491號偵查卷宗(下稱偵卷)第13-17、88-91頁、本院
    卷第39、51頁】，核與證人即告訴人紀美鳳於警詢及偵訊時
    證述相符(見偵卷第42-43、19-23、87-91頁)，且有職務報
    告書、澄清綜合醫院中港分院診斷證明書、臺中市政府警察
    局道路交通事故初步分析研判表、道路交通事故現場圖、道
    路交通事故調查報告表㈠㈡各1紙、車輛照片10張、現場照片2
    張、傷勢照片1張、臺中市政府警察局交通事故補充資料表1
    紙、行車紀錄器錄影畫面翻拍照片3張、行車紀錄器對話譯
    文、車輛詳細資料報表各1紙在卷可稽(見偵卷第11、31、33
    、35、37-39、47-55、57、59、61、69-71、73、75頁)；此
    外，復經本院勘驗行車紀錄器錄影光碟屬實，此有本院勘驗
    筆錄1份附卷供參(見本院卷第41-42頁)，足認被告之自白與
    事實相符，堪以採認。
  ㈡按汽車行駛時，駕駛人應注意車前狀況及兩車並行之間隔，
    並隨時採取必要之安全措施。道路交通安全規則第94條第3
    項前段定有明文。本案被告既曾考取普通小型車之駕駛執照
    ，有中華民國交通部製發汽車駕駛執照影本1紙在卷可稽(見
    偵卷第25頁)，是其對於前開規定自屬明知，並應予遵守。
    經查，本案交通事故地點係在臺中市西屯區凱旋街與經貿五
    路交岔路口，被告與告訴人紀美鳳駕駛之車輛均同沿臺中市
    西屯區凱旋路由東北往西南方向，告訴人駕駛之機車所處位
    置原係於被告駕駛之車輛右前方等情，此有道路交通事故現
    場圖、道路交通事故調查報告表㈠各1紙、現場照片2張及行
    車紀錄器錄影畫面翻拍照片3張在卷足憑(見偵卷第35、37、
    57、69-71頁)；再依前揭卷附道路交通事故現場圖、道路交
    通事故調查報告表㈠、現場照片及行車紀錄器錄影畫面翻拍
    照片所示，可知本案交通事故發生當時天候晴、日間自然光
    線、柏油路面乾燥、無缺陷、無障礙物、視距良好，客觀上
    並無不能注意之情事。
  ㈢被告竟於案發當時，未注意車前尚有其他車輛，與該機車保
    持適當之距離，駕駛前揭車輛於上開路段緩慢前行，致其駕
    駛之車輛右前車輪不慎輾壓告訴人左側足部，自有違反道路
    交通安全規則第94條第3項前段之規定，而有過失；且依臺
    中市政府警察局道路交通事故初步分析研判結果，研判本案
    被告未注意車前狀況(事故後人車駛離)為可能之肇事原因，
    此有臺中市政府警察局道路交通事故初步分析研判表1紙附
    卷供參(見偵卷第33頁)，亦同此見解，益徵被告上揭駕駛行
    為確有過失。再告訴人因上開交通事故經送往澄清綜合醫院
    中港分院急診救治，確實受有左側足部挫傷之傷害，此有澄
    清綜合醫院中港分院診斷證明書1紙附卷可參(見偵卷第31頁
    )。是被告過失行為與告訴人之傷害結果間，具有相當因果
    關係，亦可認定。
  ㈣綜上所述，被告之自白有相當證據相佐且與事實相符，本案
    事證明確，被告前揭犯行堪以認定，應予依法論科。
二、論罪科刑：
  ㈠按行為後法律有變更者，適用行為時之法律，但行為後之法
    律有利於行為人者，適用最有利於行為人之法律，刑法第2
    條第1項定有明文。查本案被告行為後，刑法第185條之4規
    定，業於110年5月28日公布修正，於同年5月30日生效施行
    。修正前刑法第185條之4規定：「駕駛動力交通工具肇事，
    致人死傷而逃逸者，處1年以上7年以下有期徒刑。」；修正
    後則規定：「駕駛動力交通工具發生交通事故，致人傷害而
    逃逸者，處6月以上5年以下有期徒刑；致人於死或重傷而逃
    逸者，處1年以上7年以下有期徒刑。犯前項之罪，駕駛人於
    發生交通事故致人死傷係無過失者，減輕或免除其刑。」。
    經比較修正前後之法律，新法依被害人所受傷勢之輕重，科
    以不同法定刑度，其中致人傷害而逃逸之法定刑，修正後刑
    法第185條之4第1項前段規定之法定刑為「6月以上5年以下
    有期徒刑」，顯較被告行為時刑法第185條之4規定之法定刑
    「1年以上7年以下有期徒刑」較有利於被告，爰依刑法第2
    條第1項但書之規定，適用修正後刑法第185條之4第1項前段
    之規定處斷。
  ㈡核被告郭兪君所為，係犯刑法第284條前段之過失傷害罪與修
    正後刑法第185條之4第1項前段之駕駛動力交通工具發生交
    通事故，致人傷害而逃逸罪。
  ㈢被告所犯前揭1次過失傷害與1次駕駛動力交通工具發生交通
    事故，致人傷害而逃逸等罪間，故意及過失行為互殊，且侵
    害法益不同，應予分論併罰。
  ㈣爰以行為人之責任為基礎，審酌被告駕駛上路，未注意車前
    狀況並與鄰車保持適當之距離，其駕駛之車輛右前車輪不慎
    輾壓告訴人左側足部，造成告訴人受有上開傷勢，徒增身體
    不適及生活不便，被告行為確有過失，又被告無視本案告訴
    人受傷之事實，逕自駕車逃逸，置被害人安危於不顧，所為
    於法有違，惟考量被告犯後坦承犯行，已見悔意，雖積極欲
    與告訴人洽談和解事宜，惟告訴人不願和解，致雙方無法就
    賠償方案加以協商，衡以告訴人所受傷勢非重，兼衡被告過
    去並無前科，有臺灣高等法院被告前案紀錄表1份在卷供參(
    見本院卷第15頁)，暨其大學畢業學歷、目前從事行政工作
    及家境勉持之生活狀況，業據被告陳明在卷(見本院卷第52
    頁)等一切情狀，分別量處如主文所示之刑，併均諭知易科
    罰金之折算標準，以資懲儆。
  ㈤辯護人雖主張給予被告緩刑宣告云云。惟按刑罰之主要目的
    乃在於公正地報應行為人之罪責，並以刑罰之公正報應，威
    嚇社會大眾而生嚇阻犯罪之一般預防功能，且善用執行刑罰
    之機會，從事受刑人之矯治工作，而收教化之個別預防功能
    ，因而刑罰應該是符合相當原則之公正刑罰，不可過分強調
    威嚇社會大眾之一般預防功能，或是過分強調教化犯罪人之
    個別預防功能，而輕易破壞刑罰公正報應之本質。查被告固
    然未曾因故意犯罪受有期徒刑以上刑之宣告，此有臺灣高等
    法院被告前案紀錄表1份在卷可憑(見本院卷第15頁)，犯後
    亦已坦認犯行，惟考量被告迄未能與告訴人達成和解，尚無
    具體彌補告訴人所受損害之具體表現，本案刑之宣告難認有
    暫不執行為適當之情形，是被告此部分請求礙難准許，為使
    被告能確切明瞭其行為所造成之損害，使其知所警惕，避免
    日後再犯，爰不予宣告緩刑，附此敘明。
據上論斷，應依刑事訴訟法第273條之1第1項、第299條第1項前
段，刑法第2條第1項後段、第185條之4第1項前段(修正後)、第2
84條前段、第41條第1項前段，判決如主文。
本案經檢察官張容姍提起公訴，檢察官徐雪萍到庭執行職務。
中　　華　　民　　國　 110　　年　　 9　　月　　29　　日
                  刑事第十五庭  法　官　湯有朋
以上正本證明與原本無異。
如不服本判決應於收受送達後20日內向本院提出上訴書狀，並應
敘述具體理由；其未敘述上訴之理由者，應於上訴期間屆滿後20
日內向本院補提理由書（均須按他造當事人之人數附繕本）「切
勿逕送上級法院」。
告訴人或被害人如不服判決，應備理由具狀向檢察官請求上訴，
上訴期間之計算，以檢察官收受判決正本之日起算。
　　　　                        書記官  黃美雲
中　　華　　民　　國　　110 　年　　9 　　月　　29　　日
附錄本案論罪科刑法條：
(修正後)刑法第185條之4第1項
駕駛動力交通工具發生交通事故，致人傷害而逃逸者，處6月以
上5年以下有期徒刑；致人於死或重傷而逃逸者，處1年以上7年
以下有期徒刑。
刑法第284條
因過失傷害人者，處1年以下有期徒刑、拘役或10萬元以下罰金
；致重傷者，處3年以下有期徒刑、拘役或30萬元以下罰金。